【裁判字號】    88,自,1125
【裁判日期】    891101
【裁判案由】    誹謗等
【裁判全文】
臺灣臺北地方法院刑事判決              八十八年度自字第一一二五號
    自  訴  人  乙○○
    被      告  甲○○
    選任辯護人  李中卿
右列被告因誹謗等案件，經自訴人提起自訴，本院判決如左：
    主      文
甲○○無罪。
    理      由
一、自訴意旨略以：如附件自訴狀所示。
二、按犯罪事實應依證據認定之，無證據不得推定其犯罪事實；又不能證明被告犯罪
    者，應諭知無罪之判決；再此項規定為自訴程序所淮用；又誹謗罪之成立，須以
    意圖散布於眾，而指摘或傳述足以毀損他人名譽之事為構成要件；損害信用罪之
    成立須以散布流言或以詐術損害他人之信用為構成要件；刑事訴訟法第一百五十
    四條、第三百零一條第一項、第三百四十三條，刑法第三百十條第一項、第二項
    、第三百十三條分別定有明文。
三、訊據被告矢口否認有上揭誹謗及毀損信用之犯行，辯稱：我並沒講他欠很多錢，
    自訴狀這樣寫，他是要負責的，馮大年他在第一次開庭，還沒傳他，他就主動來
    結證，他說我講乙○○欠人很多錢，鈞院當場勘驗過錄音帶，我根本沒講到錢的
    事，我講到他已經跑掉了，逃逸無蹤了，好多年不見，逃無蹤原因是什麼原因我
    也沒講，所以欠很多錢這句話怎麼來的，我也不知道，我那有講這句話，檢察官
    那天還好有帶錄音機，可以證明我根本沒講這句說欠人很多錢的話，乙○○他確
    實是找不到人，他本人第一次開庭留的地址，已經被拍賣掉了，因為他沒繳管理
    費，現在我們代表大廈管理告他管理費，要找他都找不到，他以前所有的地址都
    找不到，他的入出境資料，或許他後來是到紐西蘭，但是前面這些我想都是去大
    陸，我之所以會說他去大陸，是因為他以前所有的住址的那些管理員全部認識他
    的人，都說他去大陸，所以我知道他去大陸這點，也是主任委員告訴我的，我沒
    說他欠人很多錢，我們今天提出分配表，有很多人沒分配到，我沒講欠很多錢這
    種事，事實上他有沒有欠人很多錢，也確實是有欠人家錢，根本我都沒講他欠人
    很多錢去譭謗他的事情，何況當場除了我之外，只有三個人還是四個人在場，警
    察根本沒聽到什麼，我覺得我很無辜。從自訴人出入境資料來看，自訴人留在國
    外的時間比較長，在國內都一下就走了，這個人主要的事業都在國外，都不在國
    內，在國內從頭至尾他的地址都是寫一七０巷十八號一樓，這個住址早就查封拍
    賣掉了，自訴人所有的地址都找不到這個人，所以我講這句話是適當的，根本找
    不到這個人。我們所以要找他，因為我們要跟他要管理費要先催告他，但是我沒
    辦法催告他，所以我們要去找他的住址，所以我們請管理委員會主委把所有可以
    找到他的住址都去查查看，是否可以幫他收受送達，我並不是因為這個案子，才
    去查他的地址的，我們之前就在追討這個管理費了，這個出入境資料也不是我查
    的。我是說逃逸無蹤，並不是說逃匿無蹤等語。復查被告為台灣台北地地方法院
    檢察署八十八年度他字第二五四九號案件之告訴代理人，此為自訴人自訴狀所述
    明之事實，對於告訴人因自衛、自辯或為保護合法之利益者及對於可受公評之事
    而為適當之評論者，自屬其告訴代理人律師身分職責所在；次查依卷附之自訴人
    出入境資料顯示，自訴人留在國外的時間長，在國內時間短，其一七０巷十八號
    一樓房屋為法院查封拍賣，均是事實；再查，台北地檢署八十八年度他字二五四
    九號錄音帶經本院八十九年三月二十一日當庭墈驗結果；亦只是「他這個人已逃
    逸無蹤，已逃到大陸去了。」被告並沒有講自訴人欠人很多錢之語。此有上該筆
    錄足按；均足證明被告僅是盡告訴代理人律師身分之職責，並無誹謗之意圖可言
    ，被告所辯尚屬可採信，自不能僅憑自訴人之指訴即論以被告刑責。復查，無其
    他證據足以證明被告有任何犯罪之行為，故本件為不能證明被告犯罪，自應諭知
    被告無罪之判決，以昭平允。
據上論斷，應依刑事訴訟法第三百四十三條，第三百零一條第一項判決如主文。
中      華      民      國      八十九      年    十一    月    一      日
                                      臺灣臺北地方法院刑事第七庭
                                          法  官  范 仁 勳
右正本證明與原本無異。
如不服本判決，應於判決送達後十日內，向本院提出上訴狀。
                                          書記官  王 黎 輝
中      華      民      國      八十九      年    十一    月    三      日


司法院資訊處製作；財團法人民間司法改革基金會備份。
